【裁判字號】    95,台上,2807
【裁判日期】    950519
【裁判案由】    違反廢棄物清理法
【裁判全文】
最高法院刑事判決            九十五年度台上字第二八０七號
    上  訴  人  甲○○
                        號（另案在台灣屏東監獄執行中）
上列上訴人因違反廢棄物清理法案件，不服台灣高等法院高雄分
院中華民國九十五年二月十五日第二審更審判決（九十四年度上
更(一)字第三七九號，起訴案號：台灣高雄地方法院檢察署九十年
度偵字第二一四四九號），提起上訴，本院判決如下：
    主  文
上訴駁回。
    理  由
按刑事訴訟法第三百七十七條規定，上訴於第三審法院，非以判
決違背法令為理由，不得為之。是提起第三審上訴，應以原判決
違背法令為理由，係屬法定要件。如果上訴理由狀並未依據卷內
訴訟資料，具體指摘原判決不適用何種法則或如何適用不當，或
所指摘原判決違背法令情事，顯與法律規定得為第三審上訴理由
之違法情形，不相適合時，均應認其上訴為違背法律上之程式，
予以駁回。本件原判決維持第一審論上訴人甲○○以共同未依廢
棄物清理法第四十一條第一項規定領有廢棄物清除許可文件，從
事廢棄物清除罪，累犯，處有期徒刑貳年。係依憑上訴人之部分
自白（坦承介紹同案被告林財與地主陳炳復認識，共同簽署切結
保證書，及同意林財負責現場回填等情不諱），參酌證人林財、
吳明昌、陳炳復、沈榮泉、胡石林、何秀玲、文永匯等人之證言
（林財證以：我回填廢棄物，上訴人知道；吳明昌證述：我因趕
時間，所以將建築廢棄物載至系爭土地傾倒；陳炳復證稱：上訴
人來找我說要填土養雞或種植果樹，我不認識林財，後來有人告
訴我說你的土地為何有人倒回填物，我就要求上訴人把回填物運
走。我趕到現場的時候，上訴人才介紹我認識林財，我一直要求
上訴人回填好的土，因為沒有按照約定說要回填好的土，所以才
請他們簽切結書，當時是上訴人來找我說回填土地要養雞或種果
樹，至於林財與上訴人二人怎麼處理，我不清楚各等語；沈榮泉
等四人則證述本案稽查經過及現場情形），卷附之切結保證書（
記載：保證不回填有毒物品、垃圾等旨）、稽查紀錄、現場照片
、勘驗筆錄、地籍圖謄本、土地登記謄本、扣押筆錄、保管條、
營利事業登記證、土地所有權狀、車籍作業系統—查詢認可資料
、高雄縣環境保護局民國九十一年二月二十五日九一高縣環四字
第０七三八三號函、九十一年十月七日高縣環四字第０九一００
三五四０四號函等證據資料，而為論斷，已敘述其所憑之證據及
得心證之理由。而以上訴人辯稱：我受陳炳復之託回填系爭土地
，因不熟回填工作，就介紹林財負責回填，並請陳炳復同意回填
後將土地借林財使用，嗣後回填工作概由林財負責，不知林財回
填廢棄物等語，為飾卸之詞，不足採取，亦已依憑卷證資料，在
理由內詳加指駁。從形式上觀察，原判決並無違背法令之情形存
在。上訴意旨略稱：刑事訴訟法第一百五十九條之五雖規定：當
事人於法院調查證據時，知有同法第一百五十九條第一項不得為
證據之情形，而未於言詞辯論終結前聲明異議者，視為有前項之
同意。但上訴人係因欠缺法律知識才未異議，並非出於故意，原
判決以傳聞證據為裁判依據，並未調查其他必要之證據，於法有
違。又證人陳炳復、林財之供詞，不足以證明上訴人涉案，遽為
不利上訴人之判決，亦難昭折服等語。惟採證認事，係事實審法
院之職權，原判決就其如何綜合全部證據資料，判斷上訴人有前
揭犯行之心證理由，已闡述明晰，所為之論斷，核與證據法則並
無違背，要無僅以傳聞證據為裁判依據之違法情形。又原判決已
說明：刑事訴訟法第一百五十九條之五之立法意旨，在於傳聞證
據未經當事人之反對詰問予以核實，原則上先予排除。惟若當事
人已放棄反對詰問權，於審判程序中表明同意該等傳聞證據可作
為證據；或於言詞辯論終結前未聲明異議，基於尊重當事人對傳
聞證據之處分權，及證據資料愈豐富，愈有助於真實發見之理念
，並強化言詞辯論主義，使訴訟程序得以順暢進行，亦認其具有
證據能力。本件證人沈榮泉、胡石林、何秀玲、文永匯之警詢筆
錄，已據原審於審理時予以提示並告以要旨，並經檢察官及上訴
人表示意見，上訴人已知其為傳聞證據，而未於言詞辯論終結前
聲明異議，經審酌上開筆錄作成時，較無人情施壓或干擾，亦無
不當取供之情形，認以之作為證據亦屬適當，是沈榮泉等四人於
警詢中之證言均有證據能力之理由。而上訴人是否知悉刑事訴訟
法第一百五十九條之五之規定，對於依該規定所形成之法律效果
，並無影響，且沈榮泉等四人僅係證述本案稽查經過及現場情形
，亦無礙於原判決所為之論斷，執此指摘，難認係合法之第三審
上訴理由。其餘上訴意旨，並未依據卷內訴訟資料，具體指摘原
判決不適用何種證據法則或如何適用不當，徒憑個人說詞，對原
審採證認事之職權行使及不影響原判決本旨之枝節事項，任意指
為違法，並為單純事實上之爭執，難認已符合首揭法定之第三審
上訴要件。其上訴違背法律上之程式，應予駁回。
據上論結，應依刑事訴訟法第三百九十五條前段，判決如主文。
中    華    民    國  九十五  年    五    月   十九   日
                      最高法院刑事第六庭
                          審判長法官  林  增  福
                                法官  邵  燕  玲
                                法官  張  清  埤
                                法官  陳  世  雄
                                法官  陳  朱  貴
      本件正本證明與原本無異
                                      書  記  官
中    華    民    國  九十五  年    五    月  二十三  日
                                                      Ｅ


司法院資訊處製作；財團法人民間司法改革基金會備份。
